臺灣嘉義地方法院刑事判決
111年度交訴字第98號
公  訴  人  臺灣嘉義地方檢察署檢察官
被      告  王宏鈞


上列被告因過失致死案件，經檢察官提起公訴（１１１年度調偵字
第５８６號），被告於本院準備程序中，就被訴事實為有罪之陳述
，經告知簡式審判程序意旨，並聽取公訴人及被告之意見後，本
院裁定依簡式審判程序審理，判決如下：
    主    文
王宏鈞犯過失致人於死罪，處有期徒刑捌月。
　　犯罪事實
一、王宏鈞於民國１１１年５月３１日下午５時３９分許，駕駛車牌號碼0
    ○－○○○○號自用小客車，沿嘉義縣大林鎮溝背里境內嘉９８線公
    路（為未劃設慢車道之雙向二車道）由西往東方向行駛，行
    經該公路５公里處與另一南北向產業道路之無號誌交岔路口
    欲右轉進入上開產業道路時，本應注意汽車行駛至交岔路口
    右轉彎時，應距交岔路口３０公尺前顯示方向燈或手勢，而依
    當時天候晴、暮光、柏油路面乾燥、無缺陷、無障礙物、視
    距良好等情，並無不能注意之情事，竟疏未注意顯示右轉方
    向燈或手勢，亦未注意右方有無來往車輛，即貿然逕行右轉
    ，適有黃○○騎乘車牌號碼000－○○○○號普通重型機車，沿嘉９８
    線公路同向直駛於王宏鈞上開自用小客車右後方（起訴書誤
    載為左後方）之路面邊線外道路（即路肩，起訴書誤載為慢
    車道），亦疏未注意機車行駛之道路，除準備停車或臨時停
    車外，不得駛出路面邊緣，致乍見左前方王宏鈞上開自用小
    客車右轉時，已然煞閃不及，黃○○所騎乘上開機車之前車頭
    乃與王宏鈞所駕駛上開自用小客車之右前車頭發生碰撞，黃
    ○○人車遂往右前方噴飛，黃○○因此掉落路邊水泥製水溝內，
    受有頭部外傷併下巴撕裂傷、腹部內出血、頸部挫傷及撕裂
    傷、胸部及四肢多處擦傷等傷害，雖經送往佛教慈濟醫療財
    團法人大林慈濟醫院（下稱大林慈濟醫院）急救，仍於同日
    １８時５０分許，因創傷性休克不治死亡。
二、案經黃○○之父親黃○○告訴及黃○○之母親吳○○訴由嘉義縣警察
    局民雄分局報告臺灣嘉義地方檢察署檢察官偵查起訴。
　　理　　由
一、程序部分：
    被告王宏鈞所犯非死刑、無期徒刑、最輕本刑為３年以上有
    期徒刑之罪，亦非高等法院管轄第一審案件，且被告於本院
    準備程序中，已就被訴事實為有罪之陳述，經告知簡式審判
    程序之旨後，被告及檢察官對於本案改依簡式審判程序審理
    均表示同意（見本院卷第４３頁），本院合議庭爰依刑事訴訟
    法第２７３條之１第１項規定，裁定本案由受命法官獨任以簡式
    審判程序加以審理，是本案依同法第２７３條之２規定，不受同
    法第１５９條第１項、第１６１條之２、第１６１條之３、第１６３條之１及
    第１６４條至第１７０條有關證據提示、交互詰問及傳聞證據等相
    關規定之限制。
二、認定犯罪事實所憑之證據及理由：
（一）上揭犯罪事實，業據被告王宏鈞於警詢、檢察官訊問及本
      院準備、審理程序中均坦承不諱（見相字卷第１６至１８頁，
      偵６５２６號卷第１５頁，本院卷第４３、５５、５８至５９頁），核與
      證人即告訴人吳○○於警詢、檢察官訊問中之證述（見相字
      卷第２０至２２頁，相字卷第５４頁）及證人即告訴人黃○○於檢
      察官訊問中之證述（見相字卷第５４頁）均大致相符，並有
      嘉義縣警察局民雄分局道路交通事故現場圖、道路交通事
      故調查報告表（一）、（二）、被告上開自用小客車之車
      籍查詢資料、被害人黃○○上開機車之車籍查詢資料各１紙
      ，及道路交通事故照片１７張、被害人黃○○上開機車行車紀
      錄器暨現場後方車輛行車紀錄器之影像檔案光碟１片、上
      開行車紀錄器影像檔案畫面之截圖共２０張、檢察官當庭撥
      放上開現場後方車輛行車紀錄器影像檔案所製作之勘驗筆
      錄１份附卷可稽（見相字卷第２５、２７至２８、３０至３８、４４、４
      ６、５２、５４頁，本院卷第２５至３４頁）。而被害人確係因本
      案車禍事故受有如犯罪事實欄一所載之傷害，經送醫急救
      後仍於案發當天１８時５０分許不治死亡等節，亦經臺灣嘉義
      地方檢察署檢察官督同法醫師相驗屬實，製有相驗筆錄、
      相驗屍體證明書、檢驗報告書各１份及相驗照片３１張在卷
      可憑（見相字卷第５３、５６至６８頁），並有大林慈濟醫院１１
      １年５月３１日開立之醫療診斷證明書１紙存卷可考（見相字
      卷第２３頁），足認被告上揭任意性自白確與事實相符，堪
      以採信。
（二）按汽車行駛至交岔路口，右轉彎時，應距交岔路口３０公尺
      前顯示方向燈或手勢，換入外側車道、右轉車道或慢車道
      ，駛至路口後再行右轉，道路交通安全規則第１０２條第１項
      第４款定有明文。是汽車駕駛人在轉彎時，本應於交岔路
      口前之３０公尺提早顯示方向燈，以提醒後方來車注意前行
      車有偏離原駕駛動線之動向，俾利後方來車及早做好準備
      隨時採取必要之安全措施。且車輛行進中欲變換車道或轉
      彎時，駕駛人本應注意前後往來之人車動態，此為當然之
      理。被告既然經測驗合格順利領取駕駛執照，此經前揭道
      路交通事故調查報告表（二）記載明確，對此理當知之甚
      詳，而依上開道路交通事故調查報告表（一）及道路交通
      事故照片所示，本案車禍事故發生時天候晴、暮光、柏油
      路面乾燥、無缺陷、無障礙物、視距良好，被告並無不能
      注意之情事，竟疏未踐履上述注意義務而肇致本案車禍事
      故，被告對本案車禍事故之發生，自有過失。又被害人黃
      ○○確係因本案車禍事故死亡，業如前述，是被告之過失行
      為與被害人黃○○死亡之結果間，顯具有相當因果關係。
（三）被害人黃○○就本案車禍事故之發生亦有過失：
　　⒈本案肇事路段之嘉９８線公路未劃設慢車道，兩側靠近路緣
      處之白色實線係路面邊線：
　　　本案肇事路段之嘉９８線公路係雙向二車道，中間劃有分向
      限制線（雙黃實線），東西兩側靠近路緣處各劃有１條１５
      公分之白色實線，白色實線略較雙黃實線之線寬為寬等情
      ，有前揭道路交通事故現場圖、現場後方車輛行車紀錄器
      影像檔案畫面之截圖在卷可佐，則依道路交通標誌標線號
      誌設置規則第１６５條、第１８３條、第１８３條之１各所規定分向
      限制線、路面邊線、快慢車道分隔線之線寬予以對照可知
      ：嘉９８線公路東西兩側靠近路緣之白色實線之線寬既經警
      實測為１５公分，核與上開規則第１８３條所規定路面邊線之
      線寬為１５公分相符，該等白色實線之線寬又略寬於上開分
      向限制線依上開規則第１６５條第２項所規定之１０公分，顯然
      上開靠近路面邊緣處白色實線之線寬與快慢車道分隔線（
      白色實線）依上開規則第１８３條之１所規定之１０公分有所不
      同，是上開靠近路緣之白色實線應係路面邊線，而非快慢
      車道分隔線，堪以認定。檢察官起訴書誤認上開靠近路緣
      處之白色實線係屬快慢車道分隔線，而認被害人黃○○上開
      機車係行駛於慢車道，顯有未洽，應予更正。
　　⒉按機車除起駛、準備停車或臨時停車外，不得駛出路面邊
      線，道路交通安全規則第９９條第１項第５款亦定有明文。查
      被害人黃○○上開機車係行駛於被告上開自用小客車右後方
      之路面邊線外道路乙節，有上開現場後方車輛行車紀錄器
      影像檔案畫面之截圖存卷可考，堪信屬實。而被害人黃○○
      既領有普通重型機車駕駛執照，此經前揭道路交通事故調
      查報告表（二）記載明確，理當知悉並遵守上述規定，然
      其疏未注意依標線之規定行駛，騎乘上開機車駛於路面邊
      線外道路，就本案車禍事故之發生，自亦同有過失。雖被
      害人黃○○對本案車禍事故之發生亦同有過失，惟被告於駕
      車行至上開肇事路口時，若能依規定確實遵守上揭交通規
      則，當可避免本案車禍事故之發生，詎其竟疏於注意上開
      應注意且能注意之駕駛行為，因而肇致本案車禍事故之發
      生，其就本案事故之發生自有過失，並不因被害人黃○○之
      同有過失，而得解免其過失責任，併此敘明。
（四）檢察官起訴書固認被告上開駕車行為係違反道路交通安全
      規則第１０２條第１項第７款「汽車行駛至交岔路口，轉彎車
      應讓直行車先行」之規定，惟此規定係適用於不同行車方
      向或同方向不同車道（包括同向二以上車道及快慢車道等
      ）行駛之情形，至同向同車道行駛之情形，應適用同規則
      第９４條關於注意兩車並行之間隔及後車與前車之間應保持
      隨時可以煞停之距離等規定，規範其行車秩序。倘直行車
      違規未在車道內行駛，例如違規行駛於路肩或行人專用道
      上等情形，轉彎車之汽車駕駛人，對於此不可知之直行車
      違規行為原則上並無預防之義務，於此情形，轉彎車應有
      優先之路權，而無上開規則第１０２條第１項第７款關於轉彎
      車應讓直行車先行規定之適用（最高法院１０７年度台上字
      第３３９８號刑事判決可資參照）。查本案被害人黃○○所騎乘
      上開機車係違規行駛在路面邊線外道路（即路肩），已如
      前述，揆諸上開說明，被告駕駛上開自用小客車行駛於車
      道內進行右轉彎時，並不負有轉彎車應讓直行車先行之義
      務，是檢察官起訴書認被告就本案車禍事故有「轉彎車未
      暫停讓直行車先行」之過失乙節，容有誤會，惟基於起訴
      之社會事實同一，本院自仍得就被告是否違反行駛至交岔
      路口轉彎時應盡之注意義務而有過失乙情併予審究，附此
      敘明。
（五）綜上所述，本案事證明確，被告前揭犯行洵堪認定，應予
      依法論科。
三、所犯法條及刑之酌科：
（一）核被告王宏鈞所為，係犯刑法第２７６條之過失致人於死
      罪。
（二）查被告於本案車禍肇事後，在有偵查權之機關或公務員發
      覺犯罪前，留在現場，並向到場處理之員警承認其為肇事
      者等情，有嘉義縣警察局民雄分局交通分隊道路交通事故
      肇事人自首情形紀錄表１紙附卷可稽（見相字卷第４１頁）
      ，參以被告事後並未逃避偵、審程序，應認其上揭所犯過
      失致人於死罪犯行合於自首之要件，爰依刑法第６２條前段
      規定，減輕其刑。
（三）爰以行為人之責任為基礎，審酌被告：（１）前未有任何
      犯罪科刑紀錄，素行良好，有臺灣高等法院被告前案紀錄
      表１份存卷可參；（２）有如上開犯罪事實欄一所載之注意
      義務，且依當時情形並無不能注意之情事，竟疏於注意，
      因而釀成本案車禍事故，導致被害人黃○○死亡之結果，對
      被害人黃○○之家屬造成難以彌補之傷痛，惟被害人黃○○對
      本案車禍事故之發生亦與有過失；（３）犯後雖已坦承犯
      行，但迄未能與告訴人黃○○、吳○○達成和解，賠償其等所
      受之損害，或徵得其等之諒解；（４）年已逾７０歲，年事
      已高、罹患膀胱側壁惡性腫瘤（參本院卷第６７頁），及其
      自述大學畢業之智識程度、早年經商失敗後即未再工作、
      經濟狀況不佳、已婚、育有３名子女、現與配偶及１個女兒
      同住之家庭生活狀況（見本院卷第５９頁）等一切情狀，而
      量處如主文所示之刑。
據上論斷，應依刑事訴訟法第２７３條之１第１項、第２９９條第１項前
段，刑法第２７６條、第６２條前段，刑法施行法第１條之１第１項，判
決如主文。
本案經檢察官顏榮松提起公訴，檢察官林津鋒到庭執行職務。
中　　華　　民　　國　　111 　年　　12　　月　　9 　　日
                  刑事第九庭    法　官　簡仲頤
以上正本證明與原本無異。
如不服本判決應於收受判決後20日內向本院提出上訴書狀，並應
敘述具體理由；其未敘述上訴理由者，應於上訴期間屆滿後20日
內向本院補提理由書（均須按他造當事人之人數附繕本）「切勿
逕送上級法院」。告訴人或被害人如對於本判決不服者，應具備
理由請求檢察官上訴，其上訴期間之計算係以檢察官收受判決正
本之日期為準。　　　　　　　　　
中　　華　　民　　國　　111 　年　　12　　月　　9 　　日
                                書記官　吳明蓉
附錄本案論罪科刑法條：
中華民國刑法第２７６條：
因過失致人於死者，處５年以下有期徒刑、拘役或５０萬元以下罰
金。